臺灣高等法院刑事判決　　　　　　　　99年度上易字第2916號
上　訴　人　　臺灣士林地方法院檢察署檢察官
被　　　告　　蔡友傑
上列上訴人因被告詐欺案件，不服臺灣士林地方法院99年度審易
字第1742號，中華民國99年11月12日第一審判決（起訴案號：臺
灣士林地方法院檢察署99年度偵續字第275號），提起上訴，本
院判決如下：
    主  文
上訴駁回。
    事  實
一、蔡友傑（綽號「臭臭」、「臭仔」）於民國（下同）98年9
    月間在臺中市○○路上某撞球店，向友人黃振龍提及要找工
    作一事。嗣於99年3月3日凌晨，接獲黃振龍電話告知有工作
    機會，約定於該日上午至臺中市朝馬等候李世卿開車至臺北
    。而在北上途中，李世卿告知蔡友傑係參與詐騙集團，擔任
    俗稱「車手」而向被詐騙對象收取金錢人員。蔡友傑因此萌
    生為自己不法所有之意圖，基於詐欺之犯意聯絡，由該詐騙
    集團成員著手致電王婉淑，佯稱需再提領款項交付（王婉淑
    曾於99年3月2日接獲該詐騙集團其他成員詐稱其涉犯金融洗
    錢案件，需交付80萬美金之保釋金，否則將被拘提，王婉淑
    因此受騙，領出銀行帳戶內之60萬美金交付該集團成員洪梓
    睿），蔡友傑則於同日上午9時30分許，與黃振龍、李世卿
    等人前往新北市汐止區某處等候指示，伺機向王婉淑收取款
    項。惟因王婉淑發覺受騙而未依該成員指示提款，蔡友傑、
    黃振龍、李世卿始未得逞。嗣經王婉淑報警處理，為警逮捕
    黃振龍、李世卿等人後，循線追查，始悉上情（黃振龍、李
    世卿所犯偽造文書等罪部分，業經原審判決確定）。
二、案經新北市政府警察局汐止分局報請臺灣士林地方法院檢察
    署檢察官偵查起訴。
    理  由
壹、程序部分：
    按被告以外之人於審判外之言詞或書面陳述，除法律有規定
    者外，不得作為證據，刑事訴訟法第159條第1項定有明文，
    此即學理上所稱「傳聞證據排除法則」。又被告以外之人於
    審判外之陳述，雖不符同法第159條之1至第159條之4之規定
    ，而經當事人於審判程序同意作為證據，法院審酌該言詞陳
    述或書面陳述作成時之情況，認為適當者，亦得為證據。當
    事人、代理人或辯護人於法院調查證據時，知有第159條第1
    項不得為證據之情形，而未於言詞辯論終結前聲明異議者，
    視為有前項之同意，此則據同法第159條之5規定甚明。鑒於
    採用傳聞證據排除法則重要理由之一，係因傳聞證據未經當
    事人之反詰問予以覈實，若當事人願放棄對原供述人之反對
    詰問時，原則上即可承認該傳聞證據之證據能力。而揆諸我
    國刑事訴訟法第159條之5之立法理由，除參照前述傳聞證據
    排除法則之基本法理外，亦參考日本刑事訴訟法第326條之
    立法例，查日本刑事審判實務之運作，有關檢察官及被告均
    同意作為證據之傳聞書面材料或陳述，可直接援引該國刑事
    訴訟法第326條作為傳聞例外之法律依據，僅在檢察官與被
    告或其辯護人不同意之情況下，乃須根據其他傳聞例外規定
    ，俾以斟酌該等傳聞書面材料或陳述是否具有證據能力，在
    當事人間無爭執之案件中，傳聞證據基本上均可依據前引規
    定提出於法院使用。據此，我國刑事訴訟法第159條之5之適
    用應可作同上之解釋。公訴人及被告就本件判決所引之被告
    以外之人於審判外之陳述，於本院言詞辯論終結前均未表示
    異議（本院100年1月17日準備程序筆錄第3頁至第5頁、100
    年2月15日審判筆錄第2頁至第4頁），而本院審酌上開傳聞
    證據作成時之情況，核無違法取證及證明力明顯過低之瑕疵
    ，為證明犯罪事實所必要，亦認為以之作為證據為適當，根
    據上開規定及說明，作為本件判決認定被告犯罪事實之被告
    以外之人於審判外陳述是否屬於傳聞之例外，無庸先行考量
    刑事訴訟法第159條之1第2項、第159條之2、第159條之3等
    規定，得逕依同法第159條之5規定作為證據。
貳、實體部分：
一、前揭犯罪事實，業據被告蔡友傑於原審及本院審理時均坦承
    不諱（原審卷第11頁背面、第13頁背面、第14頁、本院10 0
    年2月15日審判筆錄第2頁），核與被害人王婉淑於警詢時之
    指述及偵查中證述遭詐騙之被害情節相符（第849號偵查卷
    第5頁至第12頁，第4543號偵查卷第90頁至第91頁，第4544
    號偵查卷卷一第140頁至第141頁，第5457號偵查卷第54頁至
    第55頁，第275號偵查卷第49頁至第50頁），並經證人即同
    案共犯李世卿於警詢及檢察官訊問時陳稱：99年3月3日黃振
    龍要伊開車去朝馬接綽號臭仔之被告，接到臭仔後，就直接
    到新北市汐止區等候黃振龍電話，一直等到下午2時許，黃
    振龍打電話說任務取消了等語；且證人即同案共犯黃振龍於
    警詢與檢察官訊問時陳稱：於99年3月2日詐騙得逞後，又於
    99年3月3日再度前往相同地點再次犯案，綽號老頭之集團成
    員又指派另一輛車過來，車上有李世卿及綽號叫臭仔之被告
    ，最後因為詐騙未得手，就各自離開，而因老頭說3月2日已
    經有得逞，3月3日這次要換另一組人員去犯案，但這次沒有
    犯到案等語（第6004號偵查卷第80頁、第89頁，第4543號偵
    查卷第88頁、第132頁、第141頁，第4544號偵查卷卷一第83
    頁至第84頁、第136頁、第144之1頁，第4544號偵查卷卷二
    第69頁、第78頁，第5457號偵查卷第9頁、第72頁、第81頁
    ）。足認被告前開自白與事實相符，堪可採信。本件事證明
    確，被告犯行堪以認定，應依法論科。
二、核被告蔡友傑所為，係犯刑法第339條第3項、第1項之詐欺
    取財未遂罪。被告與黃振龍、李世卿及其餘詐欺集團成員就
    上開犯行，有犯意聯絡及行為分擔，應論以共同正犯。又被
    告雖已著手於詐欺犯行之實行，但因被害人王婉淑發覺有異
    而未能得逞，為未遂犯，爰依刑法第25條第2項之規定，按
    既遂犯之刑度減輕其刑。
三、原審以被告犯罪明確，而適用刑法第28條、第339條第3項、
    第1項、第25條、第41條第1項前段，刑法施行法第1條之1，
    並審酌被告正值青壯，不思循正當途徑謀取財物，卻與他人
    合謀詐騙，非但致被害人受有莫大損害之虞，亦影響社會公
    序良俗，犯罪所生危害甚大，惟考量被告於本案中之犯罪分
    工情形，及其犯後於原審準備程序時終能坦承犯行之犯後態
    度，兼衡被告犯罪之動機、目的，暨其智識程度、生活狀況
    等一切情狀，判處有期徒刑6月，並諭知有期徒刑如易科罰
    金，以新臺幣1000元折算1日之折算標準，經核原判決認事
    用法，洵無違誤，量刑亦屬妥適。檢察官循告訴人狀請上訴
    意旨略以：本件被告從未向告訴人表達悔意，難認被告犯後
    態度良好，且參以本件其它同案共犯之量刑，原審量刑顯然
    過輕等語，惟查，關於刑之量定，係實體法上賦予法院得為
    自由裁量之事項，倘其量刑已以行為人之行為罪責為基礎，
    並斟酌刑法第57條各款所列情狀，在法定刑度內，酌量科刑
    ，如無偏執一端，致明顯失出失入情形，上級審法院即不得
    單就量刑部分遽指為不當或違法，查本件原審業已就被告之
    行為罪責及刑法第57條各款所列情狀予以斟酌，且被告於本
    件中非居於主導角色，其犯行又屬未遂，是原審據此所為量
    刑並無不當，公訴人以原審量刑過輕而指摘原判決不當，並
    無理由，應予駁回。
據上論斷，應依刑事訴訟法第368條，判決如主文。
本案經檢察官陳大偉到庭執行職務。
中    華    民    國    100    年    2    月    25    日
                  刑事第十庭審判長法  官  宋  祺
                                  法  官  林孟宜
                                  法  官  高玉舜
以上正本證明與原本無異。
不得上訴。
                                  書記官  許雅淩
中    華    民    國   100    年    2     月    25    日
附錄：本案論罪科刑法條全文
刑法第339條：
意圖為自己或第三人不法之所有，以詐術使人將本人或第三人之
物交付者，處5 年以下有期徒刑、拘役或科或併科1 千元以下罰
金。
以前項方法得財產上不法之利益或使第三人得之者，亦同。
前二項之未遂犯罰之。